臺灣板橋地方法院刑事判決　　　　　　　　　　　　九十二年度訴字第八二六號
　　公　訴　人　臺灣板橋地方法院檢察署檢察官
　　被　　　告　甲○○
　　指定辯護人　本院公設辯護人己○○
右列被告因違反毒品危害防制條例案件，經檢察官提起公訴（九十二年度偵字第二六
三、第七一二號），本院判決如左：
    主  文
甲○○連續販賣第二級毒品，處有期徒刑柒年陸月。
販賣第二級毒品所得財物新台幣陸仟伍佰元沒收之，如全部或一部不能沒收時，以其
財產抵償之。
    事  實
一、甲○○明知安非他命業經公告列為第二級毒品，不得非法販賣、轉讓及持有，仍
    基於意圖營利，而販賣第二級毒品安非他命之概括犯意，陸續於附表所示之時間
    、地點，分別以新台幣（下同）五百元至一千五百元不等之價格販售第二級毒品
    安非他命予丁○○、庚○○及乙○○等人（販售毒品之犯罪時間、地點、價格及
    方式，均詳如附表所示）。嗣先於民國九十一年十二月十二日下午三時三十分許
    ，在臺北縣中和市○○路○段三九號瑤宮賓館一二０三室，與丙○○、乙○○（
    均另案偵辦）一同經警查獲，並扣得第二級毒品安非他命一小包（淨重零點八公
    克，毛重一公克），再於同年月二十日晚間七時三十分許，在臺北縣永和市○○
    路一０三號前，與庚○○、丁○○、辛○○（均另案偵辦）同時為警查獲，並扣
    得與本案無關之第一級毒品海洛因一小包（毛重零點七公克，淨重零點四公克）
    、第二級毒品安非他命一小包（毛重零點九公克，淨重零點七公克）及甲○○供
    施用之海洛因兩包（共毛重二點七公克，淨重二點二公克）、行動電話二支。
二、案經臺北縣政府警察局永和分局移送臺灣板橋地方法院檢察署檢察官偵查起訴。
    理  由
一、本案檢察官用以認定被告甲○○有前開犯行之如下證據，是否具有證據能力，先
    予敘明如次：
(一)、庚○○於警詢及偵查中之證述
  1.庚○○於警詢及檢察事務官調查中之證述
    按被告以外之人於審判外之言詞或書面陳述，除法律有規定者外，不得作為證據
    ，又被告以外之人於審判外之陳述，雖不符前四條之規定，而經當事人於審判程
    序同意作為證據，法院審酌該言詞陳述或書面陳述作成時之情況，認為適當者，
    亦得為證據。當事人、代理人或辯護人於法院調查證據時，知有第一百五十九條
    第一項不得為證據之情形，而未於言詞辯論終結前聲明異議者，視為有前項之同
    意。刑事訴訟法第一百五十九條第一項、第一百五十九條之五分別訂有明文。關
    於庚○○於警詢及檢察事務官調查中之證詞，被告及辯護人咸表示沒有爭執（見
    本院九十二年十月二十日準備程序筆錄、同年十二月十五日審判筆錄），復未於
    本院言詞辯論終結前聲明異議，本院審酌該陳述作成時之情況，認為適當，得為
    證據。
  2.庚○○於檢察官偵查中之證述
    按被告以外之人於偵查中向檢察官所為之陳述，除顯有不可信之情況者外，得為
    證據，刑事訴訟法第一百五十九條之一第二項定有明文。查證人庚○○於偵查中
    向檢察官所為之供述，形式上並無何不可信之情況，筆錄亦經庚○○閱覽後簽名
    （見九十二年偵字第七一二號卷四八至五十頁），依首開規定，庚○○於檢察官
    偵查中之供述，自具有證據能力。
(二)、丁○○、乙○○於檢察事務官調查中之證述
  1.丁○○部分
    丁○○於檢察事務官詢問時明確詳述曾向被告購買三次安非他命及各次之買賣時
    間、地點與經過（見九十二年度偵字第七一二號偵查卷第五十九頁至六十四頁）
    ，然於本院審理時，先否認曾向被告拿過安非他命，指稱偵查中乃檢察事務官以
    收押為手段要求其為上開證言，後又改稱其於檢察事務官前所述皆為自己所言，
    該講的皆已於偵訊時陳述等語（見本院九十二年十二月十五日審判筆錄），其在
    檢察事務官調查及本院審理中之證述確存有相歧不一之情形。然查丁○○於檢察
    事務官前之答話皆為其自由陳述，檢察事務官詢問完畢後尚欲罷不能要求補訊，
    檢察事務官問話過程中有全程錄音，並未使用不正當手段，丁○○未曾表示害怕
    或遭不詳人士威嚇之意思，詢問筆錄亦皆照丁○○所言記載等情，業據證人即負
    責調查本案及製作詢問筆錄之檢察事務官戊○○到庭具結證稱甚詳，且丁○○與
    被告並無債務亦無仇怨乙節，亦經丁○○於戊○○詢問時證述明確，自足認丁○○於檢察事務官前陳述時，依其外部情況具有特別可信性，且為證明犯罪事實所
    必要，應有證據能力。
  2.乙○○部分
    乙○○於檢察事務官詢問時曾證稱兩次向被告購買安非他命之地點與抵償方式（
    見九十二年偵字第二六三號偵查卷第八三至八五頁），後於本院審理時，又翻稱
    其未向被告購買毒品，僅曾與被告到新萬年賓館一同吸食安非他命（見本院九十
    二十二月十五日審判筆錄），其兩者之證述固有不符。惟證人即檢察事務官戊○○業已到庭證稱乙○○於檢察事務官前之答話確皆由其自由陳述，筆錄均如實紀
    錄，詢問過程並有全程錄音，並未使用不正當手段等節無訛，本院併查無上開調
    查筆錄，有何不當取供或被誤導情形，依其陳述當時之情況，顯具有特別可信性
    ，且其所供復為證明本案犯罪事實存否之必要證據，依照刑事訴訟法第一百五十
    九條之二之規定，亦應具證據能力。
二、訊據被告甲○○否認有何前揭販賣第二級毒品安非他命之犯行，辯稱：伊未販賣
    或交付毒品予丁○○、乙○○、庚○○云云。惟查：
(一)、被告販賣第二級毒品安非他命予丁○○部分（即附表編號一、三、五之犯行）
  1.被告如附表編號一、三、五所示販售時間、地點、金額及方式，前後三次販賣安
    非他命予丁○○，每次均為丁○○與被告直接交易，無他人目睹之事實，業據證
    人丁○○於偵查中證述綦詳（見九十二年度偵字第七一二號偵查卷第六十頁、六
    十一頁）。
  2.於本院審理時，丁○○雖先翻稱：伊吸食之安非他命係向「阿豪」購買，沒有跟
    被告買過或拿過安非他命，偵查中是檢察事務官要伊這樣講，不然不讓伊過年，
    說要收押伊云云，惟經檢察官詢以此證人是否於被告前無法自由陳述，而被告同
    意退庭後，丁○○即證稱：伊該講的都在警、偵訊時講了，伊在偵查時所講的三
    次交付的時間、地點皆係自己陳述，跟被告拿三次安非他命均為一包一千元，偵
    查中所說之時間、地點、金額都無誤，均是伊聯絡被告，有時候是被告剛好打過
    來伊順便問被告有沒有等語明確；嗣被告入庭，由辯護人對丁○○進行反詰問，
    丁○○雖改稱伊該說的都說了，偵訊筆錄不是事實，時間那麼久了伊不記得了云
    云，然再令被告退庭後，丁○○則又篤稱確有付錢給被告拿到毒品，但不知道被
    告販賣毒品有無賺取差價，現在伊感到害怕，只想把自己所犯的錯贖罪，不想再
    管其他瑣事，伊有老婆、小孩，若被被告知道伊怎麼辦等情，再參以丁○○於檢
    察事務官詢問時亦曾指述：被告在地檢署拘留室曾恐嚇伊不可亂講，出去才不會
    有事及自承與被告並無怨隙等節，足資認定丁○○應無攀誣被告之理，其於本院
    審理中說詞反覆，實係擔憂被告挾怨報復，遂於被告在庭時，刻意避重就輕，未
    敢指證被告犯行，然在被告退庭，其得以自由陳述之狀態下，則證稱被告三次販
    售之事實始終如一，其上開言語閃爍之情，反益徵其指訴被告犯行證言之高度可
    信，堪認被告確有如附表編號一、三、五之犯行。
  3.至辯護意旨雖辯以證人丁○○於本院審理時，先稱安非他命係向阿豪購買，於公
    訴檢察官提示偵查筆錄，並稱要追查丁○○之偽證罪，丁○○之自由意志顯受動
    搖，方翻異前詞而為對被告不利之證詞云云。惟查，檢察官雖確曾於對丁○○行
    主詰問時稱：「丁○○，你具結過的，如果你亂講，我會追究你的偽證」、「如
    果不據實講，我們會查你的偽證罪，處七年以下有期徒刑」等語（見臺灣板橋地
    方法院公設辯護人聲請更正筆錄書，此業經本院引為審判筆錄附件），然此係檢
    察官欲彈劾丁○○之不實證詞，方以刑法之偽證罪責相告，應屬職權之正當行使
    ，難謂有何恫嚇證人以致影響證言之不法情事。再者，丁○○於檢察官告以前詞
    時，仍證稱未向被告購買安非他命，直至被告退庭方改變證述而供陳被告犯行，
    更足認丁○○證詞虛實不一，係繫於被告是否在場，與檢察官上開言詞無涉。
  4.辯護意旨另指稱丁○○於本院供稱係其主動聯絡被告購買毒品之情形為多，然其
    於檢察事務官前所述附表編號一、五之兩次交易經過，皆為被告叫車時交付其安
    非他命，丁○○之前後供述顯有瑕疵云云。然查丁○○於本院審理中證稱其向被
    告購買毒品均是伊聯絡被告，有時候是被告剛好打過來伊順便問被告有沒有等語
    在卷，參以其於偵查中供稱：買賣之第一、三次係被告叫伊的車，伊送被告到目
    的地後，被告下車時交付安非他命給伊之情，足認該二次交易係丁○○於被告打
    電話叫車之際，順便詢問被告有無毒品可供販售，其前後供述並無不符；況究係
    丁○○主動聯絡被告購買毒品，或係被告先向丁○○兜售，皆無礙被告販賣行為
    之成立，自不待言。
(二)、被告販賣第二級毒品安非他命予庚○○部分（即附表編號二、四、六之犯行）
  1.證人庚○○業於本院審理時到庭具結證稱：被告共販賣安非他命予伊三次，販售
    時間、地點與金額詳如附表編號二、四、六所示，九十一年十二月二十日為警查
    獲當天未向被告購買毒品，伊不曉得被告有無賺差價，伊於內勤檢察官前說未向
    被告購買毒品不實在等語歷歷（見本院九十二年四月二十九日訊問筆錄）。
  2.庚○○於檢察事務官調查時證陳：九十一年十二月二十日被查獲當日被告將安非
    他命寄放在伊身上，伊作被告之小弟，被告叫伊做什麼伊就做什麼等語（見九十
    二年度偵字第七一二號偵查卷第九十頁），未針對是否曾向被告購買安非他命為
    明確之回答。然於警詢時則證述：伊向被告買過三次安非他命，第一次於九十一
    年九月初，伊打行動電話與被告聯絡後約在中和市○○○○○路口交易，並以一
    千元向被告買一小包安非他命吸食。第二次於九十一年十月中旬，伊打電話與被
    告聯絡後約在永和市永安捷運站前交易，也是一千元買一小包。最後一次是在九
    十一年十二月二十日十八時三十分許，被告打電話約伊去永和市○○路一０三號
    永和遊樂場，問伊要不要買安非他命，伊回答沒錢，被告說沒關係改天再拿錢，
    然後就拿一包裝有安非他命及海洛因的塑膠袋給伊等語（見九十二年度偵字第七
    一二號偵查卷宗第九頁）。
  3.互核證人庚○○於警詢及本院審理中之證言以觀，其先後所述向被告購買安非他
    命之時間約為九十一年八月至十二月間，地點皆在臺北縣永和市或中和市，每次
    購買數量均為一小包，雖確切之時間、地點與金額存有細微差異，然人之記憶於
    知覺與表達之過程中本會產生一定之瑕疵，本件被告確有販賣安非他命予庚○○
    ，其次數共計三次乙節，迭經庚○○前後指述一致無訛，僅因時間久遠，庚○○
    對於三次交易的細節難以清楚回憶，實屬情理當然。另庚○○於本院審理時更已
    就三次買賣金額均係五百元非一千元，九十一年十二月二十日為警查獲當日並未
    向被告購買毒品，被扣之安非他命單純為甲○○寄放，警局中所稱第三次交易乃
    查獲當天有誤，應係九十一年十月份晚上（即附表編號六之事實）等情有所闡明
    ，是被告確有如附表編號二、四、六販賣安非他命予庚○○之犯行，實堪認定。
  4.又庚○○於偵訊中雖曾翻稱未向被告買毒品，警詢之證詞不實在（見九十二年偵
    字第七一二號卷第四九頁）云云，惟庚○○於本院審理中復已澄清其在內勤檢察
    官前說未向被告購買毒品不實在等語屬實，再參諸庚○○於內勤檢察官偵訊中乃
    與被告、丁○○及辛○○一同受訊，以及丁○○證稱被告於內勤初訊前曾恫稱不
    可對其為不利之指述等情，則庚○○於偵訊中是否得真實陳述，實值存疑，而其
    於本院審理時之證詞則係於被告未在場之情形下為之，較具真意，應屬可採。
(三)、被告販賣第二級毒品安非他命予乙○○部分（即附表編號七、八之犯行）
  1.被告如附表編號七、八販賣安非他命予乙○○之事實，業據證人乙○○於檢察事
    務官詢問時證稱明確（見九十二年度偵字第二六三號偵查卷第八十三、八十四頁
    ）。
  2.至乙○○於本院受命法官訊問時改稱：伊未向甲○○買過安非他命。伊在偵訊時
    說被告有賣二次安非他命給伊，那是甲○○跟伊借錢，打電話叫伊過去，說有事
    要講，伊過去就被警察抓了，被告有拿過安非他命給伊，伊去他那邊一起吸，沒
    有交易，是檢察官要伊說有向被告買安非他命，要伊配合，事實是被告跟伊借二
    千，還伊一千五，剩下五百沒還，跟安非他命無關，被告未拿安非他命抵債云云
    （見本院九十二年五月二十七日訊問筆錄）。嗣又於本院審判中陳稱：伊在檢察
    事務官前沒有說被告賣伊，有一次被告向伊借二千元，後來被告打電話叫伊去永
    和電動場說要還錢給伊，伊就去電動場，被告拿一千五百元還給伊，但不足二千
    元，後來伊去被告住的新萬年賓館，被告拿出安非他命大家一起吸食，這樣的情
    形只有一次，被告沒有說用安非他命來抵不足之五百元；不是被告叫伊過去吸，
    是過去賓館時東西（指安非他命）就在桌上云云（見本院九十二年十二月十五日
    審判筆錄）。
  3.綜析證人乙○○上開證言，雖其於本院審理時翻異前詞，改稱未向被告購買安非
    他命，被告亦未拿安非他命抵債云云，然乙○○於檢察事務官前有關被告販賣毒
    品之時間、地點之答話皆係乙○○自己陳述，筆錄亦依乙○○所言照實記錄等事
    實，業經證人戊○○到庭證稱甚明（見本院九十二年十二月十八日審判筆錄），
    乙○○於本院審理中空言否認曾於檢察事務官調查中為如前證詞，顯難憑採；另
    佐以乙○○於受命法官前已明確證稱被告確有拿過安非他命給伊，至審判期日卻
    又否認上情，強辯以伊當時係稱過去賓館時毒品即在桌上云云，益徵乙○○事後
    一再飾詞狡辯，迴護被告之意圖昭然可見。再者，乙○○對於被告曾向其借款，
    後僅償還部分款項，並經被告交付安非他命之情，於偵訊及本院審理中之證述始
    終如一，此節應堪確信。而衡諸常情，若非被告確曾以安非他命抵償積欠乙○○
    之金額，乙○○應不致虛捏此較迂迴罕見之販售經過來入被告於罪，是乙○○於
    偵訊中所證稱被告如附表編號七、八之犯行，應可採信。
(四)、揆諸證人丁○○、庚○○與乙○○之上開證述，該三人指訴被告確有販賣毒品等
    情均互核相符，適足結合補強互為佐證，該三人所稱被告販賣第二級毒品之諸次
    犯行，咸屬信而有徵。
(五)、按販賣毒品罪，係行為人明知其為毒品，意圖販賣營利，而將毒品購入或賣出，
    有一於此，不必二者兼備，其犯罪即足構成。至被告自始即否認販賣第二級毒品
    安非他命，證人丁○○、庚○○亦證陳不知被告是否有賺取差價牟利，致本院無
    從得知其購入安非他命之確實價格，及與販出之價格相較後是否獲有利得，惟販
    賣毒品海洛因係違法行為，非可公然為之，且有其獨特之販售路線及管道，復可
    任意增減其分裝之數量，而每次買賣之價量，亦隨時依市場貨源之供需情形、交
    易雙方之關係深淺、資力、對行情之認知、可能風險之評估等，而異其標準，非
    可一概而論，從而販賣之利得，誠非固定，一般除被告坦承犯行或價量俱臻明確
    外，委難察得實情。惟參諸安非他命物稀價昂，政府一向查禁森嚴，再販售安非
    他命之犯行罪重刑峻，被告與丁○○、庚○○及乙○○皆非屬至親，當無可能甘
    冒重典而按購入原價轉售；因此，本件被告所為八次有償交易，除足反證其確係
    另基於某種非圖利本意之關係外，自難因無法查悉其販入價格，即諉無營利之意
    圖意思，而阻卻販賣犯行之追訴。
(六)、綜上所述，被告所辯，顯係畏罪卸責之詞，委無可採。本件罪證明確，被告犯行
    堪予認定。
三、按被告為本件販賣第二級毒品安非他命之犯行後，毒品危害防制條例業於九十二
    年七月九日經總統令公布修正全文，並於九十三年一月九日施行生效，修正後第
    四條增列第四項販賣第四級毒品之處罰規定，原條文之第四、五項規定順延移列
    至第五、六項，第二項販賣第二級毒品之規定則未修正，依刑法第二條第一項前
    段之規定，本件自應適用裁判時之新法即修正後之毒品危害防制條處罰。核被告
    所為，係犯修正後毒品危害防制條例第四條第二項之販賣第二級毒品罪。被告於
    販賣前後持有安非他命之低度行為已為販賣安非他命之高度行為所吸收，均不另
    論罪。被告先後多次販賣安非他命之犯行，時間緊接，所犯罪名及構成要件均相
    同，顯均係基於概括犯意反覆為之，應依連續犯之規定論以一罪，並加重其刑。
    被告三次販賣安非他命予庚○○之犯行分如附表編號二、四、六所示，其中二次
    未據公訴人提起公訴，惟既與起訴部分有連續犯之裁判上一罪關係，茲如前述，
    本院自得併予審理，附此敘明。爰審酌被告前有違反麻醉藥品管理條例及施用毒
    品前科（未構成累犯），有臺灣高等法院被告全國前案紀錄表在卷為憑，其於施
    用毒品外，復變本加厲，販賣毒品圖利，流毒所及，戕害他人身體健康至鉅，犯
    後更飾詞狡辯，毫無悔意，並酌以其販賣之次數、數量及犯罪動機、手段等一切
    情狀，量處如主文所示之刑，以資懲儆。
四、被告如附表所示連續販賣安非他命所得合計現金六千五百元，雖未扣案，仍應依
    毒品危害防制條例第十九條第一項規定宣告沒收，並諭知如全部或一部不能沒收
    時，以其財產抵償之。又九十一年十二月十二日扣得之安非他命一小包、同月二
    十日扣得之第一級毒品海洛因一小包（毛重零點七公克，淨重零點四公克）與安
    非他命一小包（毛重零點九公克），被告均否認為其所有，復無任何證據顯示該
    等毒品乃被告欲供販售之物，是與本案無涉，自難於本案為沒收銷燬之宣告。另
    被告供承為其所有之海洛因二包與行動電話二支，亦與本件被告販賣安非他命之
    罪行無關，均不予宣告沒收銷燬，併此說明。
據上論斷，應依刑事訴訟法第二百九十九條第一項前段，修正後毒品危害防制條例第
四條第二項、第十九條第一項，刑法第十一條前段、第二條第一項前段、第五十六條
，判決如主文。
本案經檢察官李吉祥到庭執行職務
中      華      民      國      九十三      年      一  月    十四    日
                                  臺灣板橋地方法院刑事第十二庭
                                      審判長  法  官  許仕楓
                                              法  官  許必奇
                                              法  官  吳佳穎
右正本證明與原本無異。
如不服本判決，應於判決送達後十日內，向本院提出上訴狀。
                                              書記官  呂妍旻
中    華      民      國      九十三      年      一    月    十四    日
附錄本案論罪科刑法條全文
修正後毒品危害防制條例第四條第二項
製造、運輸、販賣第二級毒品者，處無期徒刑或七年以上有期徒刑，得併科新臺幣七
百萬元以下罰金。
附表
┌──┬─────┬───────┬────┬────────────┐
│編號│販售時間  │販售地點      │販售對象│販售價格及方式          │
├──┼─────┼───────┼────┼────────────┤
│一  │九十一年七│臺北縣中和市連│丁○○  │被告叫丁○○之計程車，搭│
│    │月某日下午│城路不詳名稱之│        │乘至上開地點，下車時以一│
│    │          │巷口          │    │千元之價格交付安非他命一│
│    │          │              │        │包（重量不詳）          │
├──┼─────┼───────┼────┼────────────┤
│二  │九十一年七│臺北縣中和市、│庚○○  │以五百元之價格交付安非他│
│    │、八月間某│永和市某不詳地│        │命一包                  │
│    │日        │點            │        │                        │
├──┼─────┼───────┼────┼────────────┤
│三  │九十一年八│臺北縣永和市中│丁○○  │丁○○主動聯絡被告，以一│
│    │月某日晚上│正路智光商職正│        │千元之價格購買安非他命一│
│    │          │門右側一家不詳│        │包                      │
│    │          │名稱之電動玩具│        │                        │
│    │          │店內抬子前    │        │                        │
├──┼─────┼───────┼────┼────────────┤
│四  │九十一年八│臺北縣中和市、│庚○○  │以五百元之價格交付安非他│
│    │月至十月間│永和市某不詳地│        │命一包                  │
│    │某日      │點            │        │                        │
├──┼─────┼───────┼────┼────────────┤
│五  │九十一年九│臺北縣中和市連│丁○○  │被告叫丁○○之計程車，搭│
│    │、十月間某│城路與景平路之│        │乘至上開地點，下車時以一│
│    │日晚上    │皇城汽車賓館  │        │千元之價格交付安非他命一│
│    │          │              │        │包                      │
├──┼─────┼───────┼────┼────────────┤
│六  │九十一年十│臺北縣中和市、│庚○○  │以五百元之價格交付安非他│
│    │月某日晚上│永和市某不詳地│        │命一包                  │
│    │          │點            │        │                        │
│    │          │              │        │                        │
├──┼─────┼───────┼────┼────────────┤
│七  │九十一年某│在臺北縣永和市│乙○○  │被告向乙○○借款二千元共│
│    │日下午    │中正路智光商職│        │二次。第一次所借款項，由│
│    │          │附近之電動店外│        │被告於九十一年某日下午打│
│    │          │面            │        │電話給乙○○，約在上開電│
│    │          │              │        │動店外，償還乙○○五百元│
│    │          │              │        │，並交付安非他命一小包，│
│    │          │              │        │用以抵償不足之一千五百元│
│    │          │              │        │。                      │
├──┼─────┼───────┼────┼────────────┤
│八  │九十一年某│在臺北縣永和市│乙○○  │被告第二次向乙○○所借二│
│    │日晚上七、│中正路智光商職│        │千元，由乙○○於九十一年│
│    │八時許    │附近之電動店外│        │某日打電話向被告要錢，在│
│    │          │              │        │上開電動店外，被告償還張│
│    │          │              │        │淑一千五百元，另交付安非│
│    │          │              │        │他命一小包，用以抵償不足│
│    │          │              │        │之五百元。              │
└──┴─────┴───────┴────┴────────────┘
